【裁判字號】    89,上易,1438
【裁判日期】    891016
【裁判案由】    傷害
【裁判全文】
臺灣高等法院臺南分院刑事判決             八十九年度上易字第一四三八號 Ｃ
      上  訴  人
      即  被  告  己  ○  ○
右上訴人因傷害案件，不服臺灣臺南地方法院八十九年度易字第四三七號，中華民國
八十九年三月十七日第一審判決（起訴案號：臺灣臺南地方法院檢察署八十八年度偵
字第一一七三一號），提起上訴，本院判決如左：
      主      文
原判決關於己○○、戊○○部分撤銷。
己○○、戊○○均無罪。
      事      實
一、公訴意旨略以：乙○○與丁○○○係夫妻關係，與己○○、戊○○、及已判決確
    定之丙○○、陳福生等人之間有互助會糾紛。己○○、戊○○等人不甘損失與丙○○、陳福生，共同基於傷害之犯意，於民國（下同）八十八年六月二十六日上
    午十一時許，相偕至台南縣新化鎮○○街二十號乙○○與丁○○○經營之自助餐
    店理論，陳福生聞訊，亦隨即以機車後載雞蛋前往；戊○○到達，見丁○○○即
    毆打丁○○○臉部一下，時陳福生以所載雞蛋丟擲自助餐攤位，丁○○○上前理
    論，丙○○與陳福生即出手毆打丁○○○，乙○○見狀即出手推倒陳福生，此時
    己○○即加入毆打乙○○，乙○○乃予反擊，致丁○○○左側眼窩部血腫3.5Ｘ
    2.5 公分局部呈紫青，乙○○右側眼球瘀紅0.5Ｘ0.6公分、下唇部裂傷0.5Ｘ0.5
    公分、下唇局部血腫1.0Ｘ1.0公分，陳福生右肩及右肘挫傷，己○○左側上肢被
    抓傷數處5.0Ｘ0.5、4.0Ｘ0.5、3.0Ｘ0.5公分。案經丁○○○、乙○○告訴，因
    認己○○、戊○○涉有傷害罪嫌。
      理      由
一、按犯罪事實應依證據認定之，無證據不得推定其犯罪事實，刑事訴訟法第一百五
    十四條定有明文。復按告訴人之告訴無非以使被告受到刑事訴追為目的，其陳述
    是否與事實相符，仍應調查其他證據以資審認，必告訴人所述被害情形，無瑕疵
    可擊，而就其他方面調查又與事實相符，始足據為認定犯行之基礎。此之所謂證
    據係指積極之證據而言，故知無確切之積極證據，足以證明被告之犯罪事實，即
    令被告不能為有利之反證，亦不能遽論以罪刑。亦即認定不利於被告之事實，須
    依積極證據，苟積極證據不足為不利於被告事實之認定時，即應為有利於被告之
    認定，更不必有何有利之證據（最高法院三十年上字第八一六號判例參照）。
二、按公訴意旨認被告己○○、戊○○涉有前揭犯行，無非以告訴人乙○○、丁○○○指訴及診斷證明書為論據。訊據被告己○○、戊○○，矢口否認有右揭犯行，
    並均辯稱：係受對方毆打云云。
三、經查：
(1)、被告戊○○被訴傷害丁○○○，惟據丁○○○自己於八十八年六月二十六日新化
    派出所供述：「…陳福生見狀也握起拳頭往我的左眼打來，我無法閃避以致左眼
    凝血受傷…」（見新化派出所偵訊筆錄丁○○○部分第三頁第一行），嗣於八十
    八年八月六日新化分局刑事組偵訊時亦是如此指訴（見偵訊筆錄丁○○○部分第
    二次第二頁第九行）。即當時亦在現場之丁○○○之夫乙○○，其於歷次偵訊時
    亦係供稱其妻丁○○○係遭陳福生以拳頭毆傷眼睛部位（見乙○○部分新化派出
    所偵訊筆錄第二頁第十行、八十八年七月十二日分局刑事組偵訊筆錄第二頁第七
    行），偵查庭偵查時，亦答稱「…我太太眼睛腫起來，是被陳福生打的…」等語
    （見偵查卷第十四頁）。
(2)、復觀告訴人丁○○○提出之驗傷單，其傷僅左側眼窩部血腫局部紫青，致傷原因
    則為拳頭致傷，則依丁○○○與乙○○所言，毆傷丁○○○之人應僅陳福生一人
    ，所言被告戊○○與同案被告丙○○亦有聯手打丁○○○，其傷究在何處？尤其
    丁○○○於新化派出所所述：「…然後丙○○也出手打我與戊○○聯手往我的背
    部及頭部猛打，並將我推倒在地上繼續往我身上猛搥猛打…」（八十八年六月二
    十六日新化派出所偵訊筆錄第三頁三行），如所述猛烈之毆打屬實，丁○○○身
    上何以卻只有一處傷，又依其所述，該傷又為陳福生所打，則其又指被告戊○○
    亦有毆打他，顯與事實不符。
(3)、據證人甲○○於八十八年八月四日新化分局刑事組之所證：「…我見乙○○出手
    毆騎機車的男子後（指被告陳福生），就說『鴨霸』『欠人錢又出手打人』，於
    是上前要勸架，乙○○出手轉向要打我，幸經我出手抵擋而未被打到，但在抵擋
    時有無出手打到乙○○我也不清楚…」及「…我與乙○○發生拉扯之際，己○○
    只在現場，我從頭到尾都沒有看見己○○毆打人的行為…」（見新化分局偵訊筆
    錄甲○○部分第三頁第八行起、第四頁第十行起），顯然被告己○○並未有動手
    打人之行為，告訴人乙○○之傷，應係證人甲○○防衛被告乙○○之攻擊時，混
    亂中被甲○○所傷。
(4)、復查本件糾紛之前因乃告訴人乙○○與其妻丁○○○倒會所致，乙○○與丁○○○並因被告己○○之妻王麗美自訴其二人連續詐欺，分別經本院判處一年二個月
    與二年確定在案，故告訴人乙○○指己○○有毆打他，已不免係因心懷怨恨之故
    。
四、綜上各情相互參酌，告訴人指訴尚未能證明與事實相符，又本件被告己○○、戊○○與丙○○、陳福生等前往告訴人處，本係因互助會之糾紛，丙○○、陳福生
    與告訴人等進而拉扯互毆，乃事出突然，並無其他積極證據足資證明被告己○○
    、戊○○與其他共同被告陳福生、丙○○有犯意聯絡及行為之分擔，被告己○○
    、戊○○所辯自堪採信，依前引判例，告訴人之指訴自難採為斷罪資料，原審疏
    未詳查，遽認被告己○○、戊○○有前揭犯行，並加以論罪科刑，容有未洽，被
    告上訴意旨據此指摘原判決採證不當，否認其有犯罪，為有理由，自應由本院將
    被告己○○、戊○○部分撤銷、改諭知被告無罪之判決。
據上論斷，應依刑事訴訟法第三百六十九條第一項前段、第三百六十四條、第三百零
一條第一項判決如主文。
本案經檢察官王碧霞到庭執行職務。
中    華    民    國      八十九      年      十      月      十六      日
                                  臺灣高等法院臺南分院刑事第四庭
                                      審判長法官  陳    義    仲
                                            法官  徐    財    福
                                            法官  宋    明    蒼
右正本證明與原本無異。
不得上訴。
                                      法院書記官  余    素    美
中    華    民    國      八十九      年      十      月     十七       日


司法院資訊處製作；財團法人民間司法改革基金會備份。
